【裁判字號】    98,撤緩,10
【裁判日期】    980219
【裁判案由】    撤銷緩刑
【裁判全文】
臺灣桃園地方法院刑事裁定              98年度撤緩字第10號
聲  請  人  臺灣桃園地方法院檢察署檢察官
受  刑  人  甲○○
上列聲請人因受刑人犯偽造文書等案件（臺灣桃園地方法院95年
度訴字第1870號），聲請撤銷緩刑之宣告（98年度執聲字第102
號），本院裁定如下：
    主  文
聲請駁回。
    理  由
一、聲請意旨略以：受刑人甲○○因犯偽造文書等案件，經本院
    於96年10月25日以95年度訴字第1870號判決判處有期徒刑1
    年10月，緩刑4 年，並應向國庫繳納新臺幣（下同）30萬元
    ，而於97年3 月17日確定在案。詎受刑人向臺灣桃園地方法
    院檢察署檢察官聲請分期繳納，並經臺灣桃園地方法院檢察
    署檢察官同意給予4 個月時間籌措上開應繳納金額，茲受刑
    人經臺灣桃園地方法院檢察署檢察官合法傳喚後，尚未向國
    庫繳納上開應繳納金額，堪認受刑人已違反刑法第74條第2
    項第4 款所定負擔，且情節重大，足認原緩刑宣告無法收其
    預期效果，而有撤銷緩刑，執行刑罰之必要，爰依刑法第75
    條之1 第1 項第4 款、刑事訴訟法第476 條規定，聲請撤銷
    前開緩刑宣告等語。
二、按「受緩刑之宣告而有下列情形之一，足認原宣告之緩刑難
    收其預期效果，而有執行刑罰之必要者，得撤銷其宣告：四
    、違反第74條第2 項第1 款至第8 款所定負擔情節重大者」
    ，刑法第75條之1 第1 項第4 款訂有明文，是遇有上開情形
    ，法院即應依裁量其緩刑宣告得否撤銷。又上述規定，考其
    立法意旨，即第74條第2 項增列法院於緩刑期間內，得命犯
    罪行為人於緩刑期內應遵守之事項（例如向被害人支付相當
    數額、向公庫支付一定之金額、接受精神、心理輔導、提供
    義務勞務或其他為預防再犯之事項），明定違反該條所定事
    項情節重大者，得撤銷其緩刑宣告，以期週延，至於所謂「
    情節重大」，係指受判決人顯有履行負擔之可能，而隱匿或
    處分其財產、故意不履行、無正當事由拒絕履行或顯有逃匿
    之虞等情事而言，且本條採用裁量撤銷主義，賦予法院撤銷
    與否之權限，特於第一項規定實質要件為「足認原宣告之緩
    刑難收其預期效果」，供作審認之標準（刑法第75條之1 第
    1 項第4 款之立法理由參照）。則於上揭「得」撤銷緩刑之
    情形，法官應依職權本於合目的性之裁量，妥適審酌受刑人
    是否有履行負擔之可能、若屬可能，究否有隱匿或處分其財
    產、故意不履行、無正當事由拒絕履行或顯有逃匿之虞等情
    事，堪認原緩刑之宣告已難收其預期之效果，而確有執行刑
    罰之必要，此與刑法第75條第1 項所定2 款要件有一具備，
    即毋庸再行審酌其他情狀，應逕予撤銷緩刑之情形不同，先
    予敘明。
三、經查：
  (一)受刑人甲○○前因犯偽造文書等罪，經本院於96年10月25日
    以95年度訴字第1870號判決判處有期徒刑1 年10月、緩刑4
    年，並應向國庫繳納30萬元，而於97年3 月17日確定在案，
    此有該案判決書及受刑人之臺灣高等法院被告前案紀錄表各
    1 份附卷可稽。又受刑人於97年6 月5 日經臺灣桃園地方法
    院檢察署通知執行而於當日訊問筆錄表示其經濟困難，尚有
    一名小孩1 歲4 月需要扶養，無法一次繳清，並表示願意以
    分期付款方式行之等情，此有臺灣桃園地方法院檢察署執行
    卷宗之訊問筆錄在卷可參。嗣經臺灣桃園地方法院檢察署檢
    察官以公務電話詢問本院有關分期執行之相關事宜，經承辦
    法官表示，判決時，主文雖未明確記載向國庫繳納金額之方
    式，但欲被告在緩刑期限內繳納完畢，經與臺灣桃園地方法
    院檢察署討論後，採折衷方式，即受刑人在檢察官辦案期限
    內籌錢繳清，以求執行案件能順利進行之情，此有臺灣桃園
    地方法院檢察署檢察官公務電話記錄單在卷可佐。復經臺灣
    桃園地方法院檢察署通知受刑人應於4 個月內期間籌措應繳
    納之新台幣30萬元，並於97年9 月中旬到案繳納，受刑人答
    覆知悉，且努力去籌錢，並於9 月中旬到案繳納一節，亦有
    臺灣桃園地方法院檢察署公務電話記錄單在卷可稽，是堪認
    受刑人知悉4 個月籌措款項，然上述「4 個月期間籌措30萬
    元」是否可與原承辦法官所許之「相當期限」相稱，而受刑
    人有履行之可能，且受刑人有隱匿或處分其財產、故意不履
    行、無正當事由拒絕履行或顯有逃匿之虞等重大情事，顯屬
    本件需予釐清之處。
  (二)有關受刑人原考量其自身能力係請求「每月繳納2 萬元」，
    此有前述臺灣桃園地方法院檢察署執行卷宗之訊問筆錄在卷
    可參，另受刑人於本院調查中陳述：伊真的很想繳這筆錢，
    但因係未婚媽媽，自己要扶養1 個小孩，目前在早餐店工作
    ，下班後還去撿檳榔，1 個月可以拿到7 、8 千元，故希望
    可以分期，對於執行檢察官決定30萬元分4 期真的很困難等
    語歷歷（見本院98年2 月18日之訊問筆錄），綜觀上開情詞
    ，足認「4 個月期間籌措30萬元」對於受刑人確實有困難無
    訛。審酌刑罰執行之關係，國家權力機關與受刑人係基於極
    度不對等之關係，受刑人經由臺灣桃園地方法院檢察署通知
    要「4 個月期間籌措30萬元」後，雖表示知道，也會努力籌
    錢，惟此條件是否經由受刑人考量其本身之經濟狀況及能力
    後而自認有履行之可能所為的表示，抑或僅係受刑人深恐緩
    刑遭撤銷而為不符本身能力所及之同意，已非無疑。再細繹
    桃園地方法院檢察署檢察官所通知之繳納條件與受刑人原所
    聲請之繳納條件相較，實已有相當程度之提高，致受刑人須
    由其原本每月可繳納2 萬元之能力範圍提高至每月須籌措7
    萬5 千元，衡以當今整體社會之經濟環境，每月須繳納7 萬
    5 千元，顯非一般人可以為之，故臺灣桃園地方法院檢察署
    所定之前述履行條件，一般人既無履行之可能，自難期受刑
    人有履行之可能，是上開履行條件之期間與原承辦法官所許
    之「相當期限」並不相稱。
  (三)綜上所述，臺灣桃園地方法院檢察署所定之前揭履行條件之
    期間與原承辦法官所許之「相當期限」並不相當，且聲請人
    亦未就受刑人究有無履行前開負擔條件之可能及有隱匿或處
    分其財產、故意不履行、無正當事由拒絕履行或顯有逃匿之
    虞等情提出相當之證據以資佐證，自不得僅以受刑人逾期未
    履行遽認其緩刑之宣告難收預期效果而有執行刑罰之必要，
    是聲請人執此聲請撤銷受刑人前案之緩刑，應予駁回。
四、依刑事訴訟法第220 條，裁定如主文。
中    華    民    國    98    年    2    月     19    日
                  刑事第七庭  法  官  連雅婷
以上正本證明與原本無異。
如不服本裁定應於送達後5日內向本院提出抗告狀。
                              書記官  張尹嫚
中    華    民    國    98    年    3     月    5     日


司法院資訊處製作；財團法人民間司法改革基金會備份。
